臺灣新北地方法院行政訴訟判決
                                      111年度交字第124號
原      告  高宏銘

被      告  新北市政府交通事件裁決處
                    
代  表  人  李忠台（處長）
                    
訴訟代理人  黃曉妍律師

上列當事人間因交通裁決事件，原告不服被告民國111年2月15日
新北裁催字第48-CR0000000號裁決，向本院提起行政訴訟，本院
判決如下：
    主  文
一、原告之訴駁回。
二、訴訟費用新臺幣300元由原告負擔。
    事實及理由
壹、程序方面：
    原告不服被告所為道路交通管理處罰條例第8條之裁決而提
    起撤銷訴訟，依行政訴訟法第237條之1，應適用交通裁決事
    件訴訟程序。本件因卷證資料已經明確，本院依同法第237 
    條之7規定，不經言詞辯論，直接裁判。
貳、實體方面：
一、爭訟概要：
    緣原告於民國（下同）110年11月13日13時52分許，駕駛訴
    外人曾○茱所有之車牌號碼000-0000號自用小客車（下稱系
    爭車輛）行駛於新北市永和區中正橋往新北環河快速道路保
    安匝口前，而由外側車道（往堤外道路車道）往左跨越車道
    線變換至內側車道（往新北環快車道）時，未依規定使用方
    向燈，經民眾於同年月17日檢附行車紀錄器錄影資料向警察
    機關提出檢舉，嗣經新北市政府警察局永和分局查證屬實，
    因認其有「駕駛人變換車道不依規定使用方向燈」之違規事
    實，乃於110年12月10日填製新北市政府警察局新北市警交
    大字第CR0000000號舉發違反道路交通管理事件通知單對系
    爭車輛之車主（即訴外人曾○茱）予以舉發，記載應到案日
    期為111年1月24日前，並於110年12月10日移送被告處理，
    而原告先後於110年12月15日、111年1月17日填製「新北市
    政府交通事件裁決處交通違規案件陳述書」到案陳述不服舉
    發，而爭車輛之車主（即訴外人曾○茱）並於111年2月15日
    依道路交通管理處罰條例第85條第1項之規定辦理歸責實際
    駕駛人（即原告）事宜。嗣被告認原告駕駛系爭車輛而有「
    汽車駕駛人未依規定使用方向燈」之違規事實，乃依道路交
    通管理處罰條例第42條、第85條第1項（前段）及違反道路
    交通管理事件統一裁罰基準表等規定，於111年2月15日以新
    北裁催字第48-CR0000000號違反道路交通管理事件裁決書（
    下稱原處分），裁處原告罰鍰新臺幣（下同）1,200元。原
    告不服，遂提起本件行政訴訟。
二、原告起訴主張及聲明：
（一）主張要旨：
   1、原本路況：
    ⑴原是右轉單線直行車道，因中正橋改建施工常改變右轉路
      口形狀，且道路標示不清楚常造成不可抗拒的違規假象。
　　⑵橋端右轉施工道路是單線直行車道，約10公尺約2秒行程，
      全線僅有3條虛線，再與偏左舊道銜接離正主線道約90公
      尺，離下匝道約200公尺。
　 2、錯誤的圖片與佐證與路況事實不符：
　　⑴CR0000000號的佐證A、B兩圖是CR0000000號案的前圖與後
      圖。正確的圖片順序：
　　　①CR0000000號案→CR0000000號案之佐證A圖→CR0000000號→
        CR0000000號案之佐證B圖→90公尺外CR0000000號案之佐
        證B圖→CR0000000號案之佐證A圖。
　　　②CR0000000號案→CR0000000號案之佐證A圖→CR0000000號
        案→CR0000000號案之佐證B圖。4圖均在施工道路右轉完
        成後與偏左舊道銜接口處，且4圖均是同1秒內的圖片。
　　　③由CR0000000號案與CR0000000號案2圖片上方序號，可證
        明這是由數十張圖片截圖剪接或合成而成的圖片。
　　⑵佐證：
　　　①佐證1：CR0000000號案之圖片上應有4座大右轉「﹥」圖
        ，由CR0000000號案佐證A、B兩圖及CR0000000號案之圖
        片可證明車輛已過右轉轉彎處，轉彎完成方向盤已回正
        ，自然無燈號，由此可證明右轉前後均有打右轉方向燈
        ，否則不是更可造出更多的違規證據。
　　　②佐證2：CR0000000號案及CR0000000號案佐證A、B兩圖之
        前方車輛均無燈號更能證明轉彎完成直行車輛已無需燈
        號，且兩圖之前方車輛均是在偏左的舊道上。
 　3、警方裁罰違規地點、路況，與事實不符合：
　　⑴檢舉地點是橋端大右轉施工道路與偏左舊道銜接處。
　　⑵橋端右轉施工道路全線均是單一單線直行車道，路中3條虛
      線是在右轉施工道路中間是同一車道虛線只是提醒右側可
      下堤外停車場。　　
　　⑶橋端大右轉施工道路全線均是單一單線直行車道，並無雙
      線車道可供變換，而主線直行車輛更不需要變換車道且無
      車道可供變換，只要右轉完成即可，這路況與警方檢舉圖
      片、佐證圖片完全不符合。
　　⑷大右轉，施工道路全線約10公尺，僅需2秒行程，僅容1汽
      車或1機車循序進入，所有右轉車輛都會壓著虛線行駛，
      是否表示每天成千上萬車輛均不會變換車道，均違規行駛
      ？
　　⑸根據警方所引用的條文與釋文可發現警方所認知的違規地
      點是被檢舉CR0000000號、CR0000000號案及CR0000000號
      案的佐證A、B兩圖片所誤導到遠至90公尺外的舊道與正主
      線道的銜接處，這可由大樓的位置及CR0000000號案的佐
      證A、B兩圖片可清楚分辨出來，此銜接處才需要變換車道
      。
　　⑹2案只有不實的檢舉圖片，不實的佐證圖片更無任何1張佐
      證圖片可證明違規。
　　⑺住家本地里長（下溪里）、本地警局警員（新生派出所）
      均同意本人申訴。
　 4、總結：
　　⑴大右轉施工道路是單一單線直行車道，與路中的虛線是共
      同一車道，不是雙線車道，主線直行車輛根本不需要變換
      車道，且無車道可供變換，全線僅10公尺不到2秒行程，
      路況與檢舉事實均不符合，如能現場查看便能真相大白。
　　⑵施工道路本應讓人便利安全行駛，不應該刻意製造違規假
      象讓人受罰，警員不現場詳查施工路況，不仔細比對圖片
      景象真偽亦拒聽本人的陳述，只憑不實的檢舉佐證圖片便
      做不實的裁罰，本人上班每天必須行駛3至5次均遵守交通
      規則皆無法避免，天天擔心受罰，試問該如何行使才能安
      心不受罰，本人不會使用手機不會拍攝只能筆述事實，希
      望能公正判決。　
（二）聲明：原處分撤銷。
三、被告答辯及聲明：
（一）答辯要旨：
   1、觀之檢舉影像(「CR0000000.avi」)並同時輔以違規行向
      示意圖，原告駕駛系爭車輛於進入堤外道路並顯示右側方
      向燈，於00：00：03至00：00：06處，跨越路面白色車道
      線向左往新北環快車道駛入，參道路交通標誌標線號誌設
      置規則第189條之1第1項規定，該標線係做為劃分主線車
      道與其他車道之用，且未有斑駁致辯識不清之情形，原告
      行為自屬「變換車道」應無疑義；於變換車道期間，原告
      僅關閉原已開啟之右側方向燈，全程並未再顯示左側方向
      燈，核其行為顯已違反道路交通安全規則第91條第1項第6
      款、第109條第2項第2款所訂之變換車道應使用方向燈之
      規範，自屬道路交通管理處罰條例第42條規制效力所及，
      違規事實確實存在，被告據以裁罰應無違誤。
   2、再者，原告既為合法考領汽車駕駛執照之人，有駕駛人基
      本資料為憑，其對上述規定應知之甚詳，並應確實遵守。
      是原告前揭所述，無非單方所執之詞，委無足取。
   3、綜上所述，被告依法裁處，應無違誤，原告之訴為無理由
      。
（二）聲明：原告之訴駁回。
四、爭點：
    原告駕駛系爭車輛而是否有原處分所指「汽車駕駛人『未依
    規定使用方向燈』」之違規事實？
五、本院的判斷：
（一）前提事實：
　　　爭訟概要欄所載之事實，除原告以該路段係單線直行車道
      ，故其並非變換車道，乃否認違規外，其餘事實業據原告
      於起訴狀所不爭執，且有舉發違反道路交通管理事件通知
      單影本1紙、違規歷史資料查詢報表影本1紙、新北市政府
      交通事件裁決處交通違規案件陳述書影本2份、新北市政
      府警察局永和分局110年12月27日新北警永交字第1104213
      372號函影本1份、違規移轉駕駛人申請書影本1紙、原處
      分影本1紙、行向示意圖影本1 紙、汽車車籍查詢影本1紙
      （見本院卷第121頁、第123頁、第133頁至第138頁、第13
      9頁、第140頁、第145頁、第149頁、第157頁、第159頁）
      、行車紀錄器錄影擷取畫面42幀（見本院卷第121頁、第1
      22頁、第165頁至第241頁〈單數頁〉）及檢舉明細影本1紙
      、行車紀錄器錄影光碟1片（均置於本院卷卷末存置袋）
      足資佐證，是除原告主張及否認部分外，其餘事實自堪認
      定。
（二）原告駕駛系爭車輛而有原處分所指「汽車駕駛人『未依規
      定使用方向燈』」之違規事實：
   1、應適用之法令：
  　⑴道路交通標誌標線號誌設置規則第182條第1項、第2項：車
      道線，用以劃分各線車道，指示車輛駕駛人循車道行駛。
      本標線為白虛線，線段長四公尺，間距六公尺，線寬一○
      公分。
    ⑵道路交通安全規則第91條第1項第6款：
　　　行車遇有轉向、減速暫停、讓車、倒車、變換車道等情況
      時所用之燈光及駕駛人之手勢，應依下列規定：
　　　六、變換車道時，應先顯示欲變換車道方向之燈光或手勢
          。
    ⑶道路交通安全規則第109條第2項第2款：
      汽車駕駛人，應依下列規定使用方向燈：
      二、左（右）轉彎時，應先顯示車輛前後之左（右）邊方
          向燈光；變換車道時，應先顯示欲變換車道方向之燈
          光，並應顯示至完成轉彎或變換車道之行為。
    ⑷道路交通管理處罰條例第7條之1（裁處時即行為時）：
　　　對於違反本條例之行為者，民眾得敘明違規事實或檢具違
      規證據資料，向公路主管或警察機關檢舉，經查證屬實者
      ，應即舉發。但行為終了日起逾七日之檢舉，不予舉發。
    ⑸道路交通管理處罰條例第42條：
　　　汽車駕駛人，不依規定使用燈光者，處新臺幣一千二百元
      以上三千六百元以下罰鍰。
　　⑹道路交通管理處罰條例第85條第1項前段：
      本條例之處罰，受舉發違反道路交通管理事件之受處罰人
      ，認為受舉發之違規行為應歸責他人者，應於舉發違反道
      路交通管理事件通知單應到案日期前，檢附相關證據及應
      歸責人相關證明文件，向處罰機關告知應歸責人，處罰機
      關應即另行通知應歸責人到案依法處理。
    ⑺按「本細則依道路交通管理處罰條例第九十二條第四項規
      定訂定之。」、「處理違反道路交通管理事件之程序及統
      一裁罰基準，依本細則之規定辦理。前項統一裁罰基準，
      如附件違反道路交通管理事件統一裁罰基準表。」，違反
      道路交通管理事件統一裁罰基準及處理細則第1條、第2條
      第1項、第2項分別亦有明定，是違反道路交通管理事件統
      一裁罰基準及處理細則即係基於法律之授權所訂定，而該
      處理違反道路交通管理事件之統一裁罰基準（即「違反道
      路交通管理事件統一裁罰基準表」）已考量「違反事件」
      、「法條依據」、「法定罰鍰額度或其他處罰」、「違規
      車種類別或違規情節」、「期限內繳納或到案聽候裁決者
      」、「逾越應到案期限30日內，繳納罰鍰或到案聽候裁決
      者」、「逾越應到案期限30日以上60日以內，繳納罰鍰或
      到案聽候裁決者」、「逾越應到案期限60日以上，繳納罰
      鍰或逕行裁決處罰者」等因素，作為裁量之標準，並未違
      反授權之目的及裁量權之本質，是其不僅直接對外發生效
      力，且被告亦應受其拘束而適用之。
   2、由前揭行車紀錄器錄影擷取畫面以觀，系爭車輛原行駛於
      外側車道（往堤外道路車道），嗣往左跨越車道線變換至
      內側車道（往新北環快車道），但全程未依規定使用左方
      向燈，是被告據之認原告駕駛系爭車輛而有「汽車駕駛人
      未依規定使用方向燈」之違規事實，乃以原處分裁處原告
      前揭處罰內容，觀諸前開規定，依法洵屬有據。
   3、雖原告執前揭情詞而為主張；惟查：
    ⑴本件係以行車紀錄器為採證，且其畫面連續、流暢，此觀
      揭行車紀錄器錄影擷取畫面自明，是此等畫面當足為認定
      違規事實之依據。
　　⑵又本件違規路段之地面有清楚劃設之白虛線（車道線）予
      以區隔外側車道（往堤外道路車道）、內側車道（往新北
      環快車道），尚非如原告所稱為「單線直行車道」，是原
      告既由外側車道（往堤外道路車道）往左跨越「車道線」
      變換至內側車道（往新北環快車道），則自有依前揭道路
      交通安全規則第91條第1項第6款、第109條第2項第2款等
      規定使用左方向燈之行政法上義務。
（三）本件判決基礎已經明確，兩造其餘的攻擊防禦方法及訴訟
      資料經本院斟酌後，核與判決結果不生影響，無一一論述
      之必要，一併說明。
（四）本件第一審裁判費為300元，所以確定第一審訴訟費用額
      為300元，由原告負擔。
六、結論：原處分並無違誤，原告訴請撤銷為無理由，應予駁回
    。
中　　華　　民　　國　　111 　年　　5   　月　　26  　日
                  行政訴訟庭  法  官  陳鴻清
一、上為正本係照原本作成。
二、如不服本判決，應於判決送達後20日內，向本院提出上訴狀
    並表明上訴理由（原判決所違背之法令及其具體內容或依訴
    訟資料可認為原判決有違背法令的具體事實），其未載明上
    訴理由者，應於提出上訴後20日內向本院補提理由書（上訴
    狀及上訴理由書均須按他造人數附繕本，如未按期補提上訴
    理由書，則逕予駁回上訴），並應繳納上訴裁判費新臺幣75
    0元。
                              書記官  李玉秀
中　　華　　民　　國　　111 　年　　5   　月　　26  　日